臺灣高等法院刑事判決
110年度上訴字第3638號
上  訴  人  
即  被  告  林明科



選任辯護人  王家鋐律師
上列上訴人因偽造文書等案件，不服臺灣臺北地方法院110年度
訴字第258號，中華民國110年10月21日第一審判決（起訴案號：
臺灣臺北地方檢察署109年度偵續字第336號），提起上訴，本院
判決如下：
    主  文
原判決關於沒收印文部分撤銷。
其他上訴駁回。               
    事實及理由
一、經本院審理結果，認第一審以上訴人即被告林明科犯刑法第
    216條、第210條行使偽造私文書罪、第339條第1項之詐欺取
    財罪，於依刑法第55條想像競合犯之規定從一重處斷後，論
    以行使偽造私文書罪，判處有期徒刑2年10月，並說明未扣
    案之犯罪所得新臺幣（下同）2,000萬元應依刑法第38條之1
    第1項前段、第3項規定宣告沒收、追徵，除：㈠被告所偽造
    之采坊大樓建案（下稱采坊建案）B5樓第1戶、B6樓第1戶預
    售屋買賣契約書（下稱本案預售屋買賣契約書）2份，其上
    蓋用之利冠地產開發有限公司（下稱利冠公司）、代表人林
    孝宗印文均為被告盜蓋印章所為，業據被告歷次供述在卷，
    核與證人林孝宗證述相符，且為原審事實及理由認定（原判
    決第2頁第17至20行之事實欄，第12至13頁之理由欄貳之二㈣
    ），並非偽造，是原審於理由欄之論罪科刑說明「被告『偽
    造利冠公司大小章印文』之行為，為其偽造私文書之部分行
    為」、「被告雖數次『偽造利冠公司之印文』，並以利冠公司
    之名義先後偽造共2份之系爭買賣契約」（原判決第14頁第2
    6至27、30行即論罪科刑之㈠、㈡），顯屬誤載，爰更正為「
    被告『盜用利冠公司大小章』之行為，為其偽造私文書之部分
    行為」、「被告雖數次『盜用利冠公司大小章』，並以利冠公
    司之名義先後偽造共2份之系爭買賣契約」。㈡沒收印文部分
    （詳撤銷改判之說明）外，核其認事用法及量刑均無不當，
    應予維持，並引用第一審判決書（除上開更正及沒收印文部
    分外）記載之事實、證據及理由（如附件）。
二、被告上訴意旨略以：㈠本案買賣契約書2份為林鳳蘭在另案對
    被告提起刑事告訴所使用之證據，之後由告訴人林鳳珠用印
    、簽名後提出本案告訴，是否有與前案經不起訴處分屬同一
    案件之問題，仍有疑義；縱無同一案件之問題，亦可徵告訴
    人及林鳳蘭指訴不可採信。㈡林孝宗對於被告在利冠公司之
    職位、與利冠公司之關係，前後供述矛盾，實際上，林孝宗
    並非利冠公司實質經營者，而被告不僅為利冠公司股東，且
    對外代表利冠公司處理諸多事務、擔任利冠公司訴訟事件之
    訴訟代理人，方為實際經營者。故被告有銷售預售屋之權限
    ，亦有蓋用利冠公司大小章之權限。本案案發後，利冠公司
    曾經開會要求與被告切割，所以被告才會在偵查中供稱無權
    使用利冠公司之印章。㈢本案借款期間，被告與宇馥建設股
    份有限公司（下稱宇馥公司）之銀行、個人信用均為良好，
    並無借款前即有拒絕往來或債信不好之紀錄而未告知林鳳蘭
    之情云云。
三、本院查：
　㈠上訴駁回部分：
　⒈原判決依憑被告對自己不利之供述、證人即時為利冠公司代
    表人林孝宗、證人林鳳蘭、陳培姻、陳煥杰之證述、被告之
    名片、利冠公司變更登記表、股東同意書、被告與林鳳珠、
    高法卿（均委由陳培姻簽約，下稱林鳳珠2人）於民國105年
    3月28日所簽立借款契約書、被告所簽發之本票、本案預售
    屋買賣契約書2份、林鳳珠寄送予利冠公司及利冠公司回覆
    之存證信函等證據，認被告否認犯行，而以其有權代表利冠
    公司銷售、處分采坊建案預售屋，有權出具上開買賣契約，
    所以並無偽造文書或詐欺林鳳珠2人之意圖等詞為辯，均不
    可採信，認定被告詐欺取財、行使偽造私文書等犯行，已詳
    敘所憑之證據與認定之理由，並無任何憑空推論之情事，亦
    與經驗法則、論理法則無違。　　
　⒉本案並無違反刑事訴訟法第260條規定，對同一案件再行起訴
    ：
　⑴按同一案件經不起訴處分確定後，固不得再行起訴，但如發
    現新事實或新證據，依刑事訴訟法第260條第1款之規定，自
    得再行起訴。而所謂新事實或新證據，祇須於不起訴處分時
    ，所未知悉之事實或未曾發現之證據，即足當之，不以於處
    分確定後新發生之事實或證據為限。亦即此之新證據，不論
    係於處分確定前未經發現，抑或處分確定後所新發生者，均
    包括在內。且該項新事實或新證據就不起訴處分而言，僅須
    足認被告有犯罪嫌疑為已足，並不以確能證明其犯罪為必要
    。
　⑵林鳳蘭前向臺灣臺北地方檢察署（下稱臺北地檢署）對被告
    提起告訴（及告發），分別指被告與陳培姻等人於104年12
    間佯稱宇馥公司之上品硯建案亟需資金周轉，願以該大樓2
    樓作為擔保，使林鳳蘭陷於錯誤而於104年12月7日至105年3
    月30日陸續出借5,080萬予被告等人；被告另與陳培姻、林
    孝宗等人於105年3月間向林鳳蘭之姐姐林鳳珠、姊夫高法卿
    佯稱所經營利冠建設之采坊建案亟需資金周轉，願以該建案
    B5樓第1戶、B6樓第1戶作為擔保，使林鳳珠2人陷於錯誤，
    於105年3月30日出借2,000萬予被告等人。經檢察官偵查後
    ，以①被告因上開借貸簽發本票以為擔保，並簽署借款協議
    書、保密合約書，與一般民間借貸慣例相符。②依陳培姻供
    述，被告係因資金需求而求助陳培姻尋找金主，林鳳蘭與林
    鳳珠2人係因考量利息收入而同意借款，借款過程查無何詐
    術行使。③被告係以出售上品硯住宅預售屋之方式擔保若日
    後無法清償借款時，願將建築完成之上品硯住宅所有權移轉
    林鳳蘭指定之人以代清償。而依上品硯住宅大樓2樓之坪數
    、林鳳蘭自陳該建築之市價計算，足認上品硯住宅大樓2樓1
    戶之市價高達8,496萬元，顯然高於被告二次借款總金額6,0
    00萬元。縱日後被告無法清償，林鳳蘭與林鳳珠2人亦可全
    部獲得清償，而無不利益。④依李光耀、張瀚中、張顥瀚等
    人之供述，與被告帳戶交易情形，采坊建案之興建確有其事
    ，並非虛構。⑤被告及宇馥公司係於105年4月29日始經通報
    為拒絕往來戶，是被告於借款當時並非無支付能力。故林鳳
    蘭、林鳳珠2人於決定出借款項之前，業已考量被告、宇馥
    公司之資格、能力、信用、交易內容之投資報酬率、投資風
    險等因素，難認有何陷於錯誤之情，被告亦無掩飾、隱匿特
    定犯罪所得來源或去向之行為，被告事後未依約還款，應屬
    債務不履行之民事糾葛，與刑法第339條第1項詐欺取財、洗
    錢防制法第11條第1項洗錢等罪構成要件並不該當，乃於108
    年12月16日以107年度調偵緝字第264號為不起訴處分。有該
    不起訴處分書、本院被告前案紀錄表可憑（處分書見偵卷第
    65至74頁）。
　⑶嗣林鳳珠向臺北地檢署提起本件告訴，其內容除前述被告以
    采坊建案為擔保於105年3月31日向其與高法卿借款2,000萬
    之事實以外，並指訴被告施用詐術之手段包括遭利冠公司指
    稱係屬偽造之預售屋買賣契約書，經檢察官偵查後以被告盜
    蓋利冠公司、林孝宗印章而偽造利冠公司將本案不動產出售
    予林鳳珠之預售屋買賣契約書以為擔保，向林鳳珠詐得2,00
    0萬元款項，涉犯刑法第216條、第210條行使偽造私文書、
    第339條第1項詐欺取財等罪嫌提起公訴。是就被告所涉本案
    另有上開行使偽造之預售屋買賣契約書私文書之新事實、新
    證據，而有刑事訴訟法第260條第1款規定之情形。檢察官就
    此部分重行起訴，並無違誤。被告上訴指本案有同一案件經
    檢察官不起訴處分後違反規定重新起訴之違誤云云，並非可
    採。
　⒊林孝宗、陳煥杰偵查中以證人身分向檢察官所為之陳述，固
    屬被告以外之人於審判外所為之陳述，惟其等於偵查中業經
    依法具結以擔保係據實陳述（見偵續卷二第287至290、165
    至171頁），依刑事訴訟法第159條之1第2項規定，除顯有不
    可信之情況者外，自得作為證據。辯護人並未就其2人上開
    陳述有何顯不可信之情形為釋明，所爭執林孝宗陳述被告在
    利冠公司之職位與權限、陳煥杰陳述借款地點與在場人之陳
    述等，均屬證明力之事項，而與證據能力無涉。且林孝宗、
    陳煥杰亦於原審及本院審理中到庭以證人身分具結後作證，
    並經檢察官、被告及辯護人為交互詰問，復經本院提示使被
    告、辯護人表示意見，而已完足證據調查之合法程序，自得
    以之作為判斷之依據。辯護人於上訴理由狀爭執上開證人陳
    述之證據能力，並無可採。且被告、辯護人嗣於本院審理中
    就林孝宗偵查中陳述之證據能力亦已不爭執（見本院卷第16
    9頁）。至證人陳培姻於警詢中之陳述及於偵查中以被告身
    分所為之陳述，因其現仍住院中，需依靠呼吸器且24小時看
    護照顧而無法到庭，有本院111年3月3日公務電話查詢紀錄
    表可參（見本院卷第127頁），被告、辯護人就此部分陳述
    之證據能力亦已無爭執（見本院卷第167至168頁），並經本
    院提示使檢察官、被告、辯護人表示意見，而已完足證據調
    查之合法程序，自亦得以之作為判斷之依據。
　⒋被告聲請傳喚利冠公司股東鄧能德以證明利冠公司曾經要求
    被告就本案債務與公司切割乙節，另聲請傳喚利冠公司股東
    黃士勳以證明被告為利冠公司之實際負責人之一，用印無須
    經股東會決議，並提出其上有股東鄧能德、黃士勳用印之股
    東同意書附卷（見本院卷第89頁）。惟：
　⑴證人鄧能德證述：我是在108年擔任利冠公司股東，在此之前
    是擔任林孝宗董事長特助，公司業務是由林孝宗、副董事長
    王重民與被告3人為主。被告是公司總經理，至於他是否是
    股東之一，我不瞭解，建案的預售不是我的業務內容，基本
    上他們3人都有預售跟銷售的權利，不需要開股東會決定，
    他們之前已經完成過很多案子。至於公司印章、預售屋買賣
    契約等文書不是我職務範圍，我不會去注意，我也不知道印
    鑑章由何人保管；先前曾經有人因為被告債務到利冠公司灑
    冥紙，但公司沒有派我處理這件事，是被告與林孝宗討論，
    我還不到這個層級。公司所有文書，被告都有權力決定，包
    括價格、工務上的事情、買賣糾紛等。因為林孝宗時常在國
    外，公司大小事被告可以決定。利冠公司針對采坊建案可以
    分得4間房子，這是談合建時決定的，我在107年進入利冠公
    司，當時已經在做收尾的動作等情（見本院卷第142至151頁
    ），然林孝宗則否認鄧能德曾於利冠公司任職，並證以：利
    冠公司因後來有股東退出，才會借名登記讓鄧能德擔任股東
    ，其名片是印特助，但沒有負責特定之業務，有時間來就聊
    聊天，他主要都是跟著被告進進出出，他也沒有參與采坊建
    案之銷售等詞（見本院卷第159至160頁），已與鄧能德證述
    情節有異。況縱如鄧能德所述，其雖知悉曾有人因被告債務
    而前往利冠公司尋釁，但就此事如何解決，其並不清楚，且
    鄧能德係於107年間始進入利冠公司任職，並於108年間擔任
    股東，則其對於本案105年間案發時，利冠公司內部之事務
    分配、經營模式，顯然未曾見聞；且其自陳並未到達經營核
    心之層級，對於董事長林孝宗、副董事長王重民與被告間之
    公司決策事情，公司印章之保管、使用、預售屋買賣契約書
    之簽訂等，亦均不瞭解。因此，鄧能德所為證述，並無從證
    明被告於偵查中所為自白及林孝宗證述被告無使用公司大小
    章，以及銷售、處分采坊建案房屋權限等詞，僅係為與利冠
    公司切割所為之不實陳述，自不能為任何有利於被告之認定
    。
　⑵證人黃士勳證以：我有投資利冠公司，但是對於股東的事情
    、公司運作模式都不是很瞭解。我知道被告也是投資者，擔
    任總經理，主要負責工務事項、發包。公司基本上就是林孝
    宗當董事長、被告掛總經理、王重民掛副董，至於他們的職
    務分配我不清楚，我都是針對林孝宗，原則上公司所有事項
    ，他們3位會互相討論決定。印象中利冠公司沒有開過股東
    會。我不清楚三重福德路建案是否開放預售屋買賣，公司的
    印鑑章、本案預售屋買賣契約書，我都沒有見過等詞（見本
    院卷第153至158頁），核與辯護人所提出黃士勳於另外民事
    事件審理中陳述之內容一致，有該民事事件言詞辯論筆錄可
    參（見本院卷第195至205頁）。惟如黃士勳前開所述，公司
    事項常由林孝宗、王重民與被告共同討論，其並不清楚運作
    模式，但其都是針對林孝宗乙節，已與被告上訴意旨指林孝
    宗並非利冠公司實際經營者乙節有所矛盾；且縱使被告於任
    職利冠公司擔任總經理期間，會就利冠公司事項與董事長林
    孝宗、副董事長王重民共同商議，然此本屬公司運作所常見
    ，尤其在規模組織非大之公司；且「共同商議討論」係屬中
    性描述，更不能以此判斷被告即為實際經營者，並據以推論
    林孝宗並非實際負責人。從而，由黃士勳上開證述，亦無法
    證明被告即為利冠公司實際負責人，且有權限任意使用公司
    大小章。
　⑶林孝宗復證述：公司大小章在會計那裡，要使用就是我們幾
    個主事者股東包括我、王重民、被告，有時候有蔡銘仁一起
    開會，大部分是我、王重民、被告3個在決定，例如預售有
    代銷、代售，代銷公司來談，決定好要簽約，我們3個商量
    好才有蓋章，由我出面跟會計講。我跟被告（總經理）之權
    限劃分，被告負責工地，我是負責公司裡面，如果有一些財
    務也會到我這邊協調、處理。如果我出國，會電話聯絡，通
    知被告跟王重民來決定事情，再交代會計。利冠公司有分到
    采坊建案4戶，是等到拿到使用執照才請仲介來賣，並沒有
    發生過公司股東自行銷售的情形，被告簽訂本案預售屋買賣
    契約，我們事前並不知情，是債權人拿合約到我公司我才知
    道，債權人說上面有公司印章，我有問他是否認識我嗎？合
    約是在我公司簽的嗎？錢是進我公司嗎？他都說沒有，我就
    說誰給你蓋章你找誰，事後他們就到樓下、工地去舉牌抗議
    。公司有訴訟案件是因為分配給地主房子，交屋款還沒有付
    ，所以請被告出面幫公司處理，但被告沒有權利單獨使用印
    章，使用印章跟請被告處理訴訟案件是兩回事，沒有關係的
    。被告本人名字本來就不在公司，是用他太太的名字，事情
    發生之後他才講這個事情，我們才會商量請他退出，是我們
    3個同意的，請他老婆股份退出等情（見原審卷一第285頁、
    本院卷第160至167頁），業已詳述公司內部權限分配與運作
    情形、知悉本案之始末，以及處理方式。利冠公司既未曾授
    權被告銷售采坊建案房地，事前亦未同意被告簽署本案預售
    屋買賣契約，且所謂委由被告處理訴訟事件亦係個別事件之
    委任處理，要與被告有權任意使用公司大小章無關，否則豈
    非實務所常見公司法人委任內部員工擔任訴訟代理人到庭為
    訴訟行為，該員工即可任意使用公司法人印章於任何文書上
    ？益見被告所持前開辯解，並非可採。
　⑷且被告亦自承：就建案所獲利益之分配是等房子全部賣掉之
    後再分錢，如果沒有賣掉再開股東會議分配；就其在利冠公
    司部分，除了本案預售房屋買賣契約所出售之房地以外，以
    前並沒有賣過其他房地；利冠公司也沒有同意將采坊建案B5
    第1戶、B6第1戶分配給我等語（見本院卷第72、182頁），
    亦徵不管係過去被告在利冠公司其他建案之經驗，或本案采
    坊建案，利冠公司並無事先約定各股東就建案可具體分配獲
    得之房地，被告縱使作為實際上出資之股東，在利冠公司真
    正分配利益之前，自無所謂被告上訴所指：我有權銷售屬於
    我「股東權利」的部分云云（見本院卷第71頁）。
　⑸再者，刑法第210條之偽造文書，以無製作權之人冒用他人名
    義而製作該文書為要件之一，行為人基於他人之授權委託，
    在授權範圍內即有權代表本人製作本人名義文書，而不成立
    該條之罪，惟若逾越授權範圍之行為，即不得以曾經授權而
    免責，最高法院93年度台上字第2258、6311號判決均同此見
    解。又刑法第210條之偽造私文書罪，旨在處罰無製作權之
    人，不法製作他人之文書，若逾越授權範圍或以欺瞞之方法
    蓋用他人印章，用以製作違反本人意思之文書，仍屬盜用印
    章而偽造私文書，最高法院89年度台上字第1085號判決亦同
    此。又逾越所賦予之權限，而以本人名義作成文書時，就其
    逾越之部分，既無製作之權，自不失為偽造之行為，最高法
    院74年度台上字第1091號、104年度台上字第320判決意旨均
    同。而被告就其蓋用利冠公司、林孝宗大小章於本案預售屋
    買賣契約書，並持之透過陳培姻向林鳳珠、高法卿借得款項
    ，其目的係為了自己另外經營的宇馥公司資金需求，款項亦
    係供宇馥公司周轉之用，並未入利冠公司戶頭乙節，為被告
    自陳在卷且不爭執（見原審卷一第66至68、375頁、本院卷
    第71、181頁），其又供稱：因為房地產銷售不良，董事長
    說趕快找人來買，我是因為董事長這樣講，我才這樣做；（
    問：你剛才說當時房地銷售不良，所以林孝宗請你找人來買
    ，目的是為了利冠公司利益？）沒錯等語（見本院卷第182
    至183頁）。是由被告自己之供述亦可知，即便被告可以銷
    售本案房地，其目的亦應本於為利冠公司之利益方可為之，
    然被告卻係為自己所經營之宇馥公司資金周轉需求而製作本
    案預售屋買賣契約，並持之貸借款項，參以上開⑶林孝宗所
    述，利冠公司就本案並不知情乙節，實可徵縱被告所辯其有
    獲利冠公司授權出售房地一情屬實，其行為亦已逾越授權之
    範圍。則揆諸前開說明，被告逾越授權範圍而使用利冠公司
    大小章製作本案預售屋買賣契約書，自亦屬偽造文書無誤。
　⒋被告又辯稱：交付本案預售屋買賣契約書時，上面只蓋利冠
    公司大小章，陳培姻只是跟我說要以本案房地作為擔保，沒
    有提到無法清償要抵償，正常銷售情形，契約書正本是一式
    二份，1份給消費者，1份拿回公司，但本案只出示一式一份
    契約，所以我沒有留底，也不會把另1份交還利冠公司。我
    不是用本案房地去質押，是去借錢，（又稱）我有權蓋章，
    但不是用這個東西去借錢。紅單借款是直接拿預售契約書內
    容跟對方簽訂買賣，實質是借款行為，如果無法還款，債權
    人可以拿借據、本票去主張，紅單借款本身就是無單借款，
    風險高但利息也高，是無單擔保，（問：所以你的意思是借
    款人不能拿你跟他簽訂的預售契約書做任何主張？）實質是
    這樣沒錯等語（見原審卷一第62、376頁、本院卷第71至73
    頁），似意欲以所簽署之預售屋買賣契約書並未依一般程序
    完成，其交付陳培姻轉交借款人林鳳珠、高法卿，並無以之
    為任何法律上行為（如質押、借款、擔保、買賣）之意，而
    否認有以此使林鳳珠2人陷於錯誤之情為辯。然：
　⑴被告所稱陳培姻表示要以本案房地作為擔保乙節，核與陳培
    姻所述：本次借款是第二次借款，因為第一筆以宇馥公司上
    品硯建案借款4,000萬利息只付3個月，當時是第2期利息支
    付時間，借款時開立的第2期利息支票跳票，我不願意借他
    ，但因為還有金主、中人想要賺錢，所以我答應去看采坊建
    案，被告表示該建案是利冠建設的，他可以分到裡面30幾坪
    ，折讓後可以拿回2,500萬至3,000萬，他想借款2,000萬是
    足夠擔保的，並強調采坊建案一定可以如期完工，已經完銷
    ，只要使用執照一下來，過戶給買方，就可以拿到尾款。本
    案房地沒有設定給林鳳蘭是因為使用執照沒有取得。（問：
    被告表示其拿預售合約資料僅是向地下錢莊擔保用，沒有擔
    保的用途，因為沒有買受人，被告是用開立支票跟本票做擔
    保，是否屬實？）擔保品有包括該份預售合約書等詞（見偵
    續卷二第152至155、447頁），以及證人林鳳蘭證述：2,000
    萬借款實際上出資是我姐姐、姊夫，接洽過程是陳培姻跟我
    講，我再跟我姐姐說。我們希望這個借款可以讓被告還他之
    前欠我們的4,000萬，就是宇馥公司上品硯的案子。預售屋
    買賣契約書是拿來當擔保品，這個擔保品是他有承諾所有權
    ，若被告沒有還錢，就要還這個房子等語（見原審卷一第28
    9至291頁），均相符合。且2,000萬元實屬鉅額，如無相當
    之財力擔保，衡情實難想見一般債權人願意只憑被告簽署之
    本票即同意貸借；況如陳培姻、林鳳蘭所述，被告該時甫經
    由陳培姻向林鳳蘭等金主借款4,000萬元，並以宇馥公司之
    另外建案為擔保，而尚未清償，亦即在被告已有龐大債務之
    客觀情形下，更無可能無其他具體之財物作為擔保而同意貸
    借。是陳培姻、林鳳蘭證述本案預售屋買賣契約書是作為擔
    保之用，應可採信。
　⑵且被告前亦供陳：這是錢莊借款方式，因為沒有權狀，無法
    抵押設定，所以用此方式，我真的沒有錢還時，出借人還是
    要補房屋價差給我等語（見偵續卷二第328頁），顯見被告
    對於如果屆時無法清償債務，債權人可以以本案預售屋買賣
    契約書所記載房地抵償，否則又何來「補房屋價差」之說詞
    ？
　⑶是本案預售屋買賣契約書於被告盜蓋利冠公司、林孝宗之大
    小章於「立契約書人」之「賣方」欄位時，其上之買賣標的
    即采坊建案之房地B5樓第1戶、B6樓第1戶，以及契約總價均
    已記載特定，而表明利冠公司出售上開房地之意，此與被告
    持以作為擔保貸借款項，並就如無法清償借款將以該房地抵
    償之本意相符，縱該契約書之買方欄位係陳培姻轉交債權人
    林鳳珠後方補填，亦不影響被告盜蓋印章以偽造預售屋買賣
    契約書之認定。
　⒌被告另辯稱：我個人票據信用註記事項雖在105年1月22日，
    但退票紀錄是在105年5月3日，宇馥公司退票紀錄則是在105
    年7月15日，借款當時其與宇馥公司並無信用不良之情形云
    云（見本院卷第80頁）。然被告未經利冠公司、林孝宗之同
    意而盜蓋其等印章，偽造本案預售屋買賣契約書，已使借款
    人林鳳珠2人就本案出借款項所獲擔保、資金可否回收之判
    斷失其標準，且本案借款僅有被告簽發之本票、由宇馥公司
    擔任連帶保證人之借款契約書及本案預售屋買賣契約書供林
    鳳珠2人作為擔保，而被告、宇馥公司先前已有4,000萬元借
    款尚未清償，如上所述，是本案預售屋買賣契約書所表彰之
    房地更屬林鳳珠2人決定是否出借款項之重要判斷事項。因
    此被告以偽造之預售屋買賣契約書使林鳳珠2人出借款項，
    自有使其等陷於錯誤之詐術施用。被告辯稱並無詐欺云云，
    顯無足採信。　
　⒍綜上，被告執上開上訴意旨否認犯行，指摘原判決不當，求
    予撤銷改判，為無理由，應予駁回。
　㈡撤銷改判部分（沒收印文部分即原判決主文第三項）　
　⒈按偽造之印章、印文或署押，不問屬於犯人與否，沒收之，
    刑法第219條定有明文。是本條所定不問屬於犯人與否沒收
    之者，以偽造之印章、印文或署押為限，盜用者不在其列。
    本案被告係以盜蓋利冠公司、林孝宗之大小印章而偽造本案
    預售屋買賣契約書，已為原審認定在案（原判決第2頁第17
    至20行），則其理由又說明「未扣案之B5房地買賣契約上，
    偽造利冠公司及林孝宗之印文各8枚…；B6房地買賣契約上，
    偽造利冠公司及林孝宗之印文各8枚…，雖已交付林鳳珠，然
    既未滅失，均仍應依刑法第219條規定宣告沒收。」（原判
    決第16頁㈢⒉），並就上開印文宣告沒收，已有事實與理由矛
    盾之情，尚有未恰。被告雖未執此提起上訴，然原判決既有
    上開可議之處，自屬無可維持，應由本院就原判決關於沒收
    印文部分予以撤銷。
　⒉被告所偽造之本案預售屋買賣契約書2份均經被告持向林鳳珠
    2人借款而行使，並未扣案，而其上蓋用之利冠公司、林孝
    宗印文均為被告盜蓋印章所為，並非偽造，自無庸宣告沒收
    ，亦併予說明。　
據上論斷，應依刑事訴訟法第373條、第368條、第369條第1項前
段，判決如主文。
本案經臺灣臺北地方檢察署檢察官許智評提起公訴，臺灣高等檢
察署檢察官蔡麗清到庭執行職務。
中　　華　　民　　國　　111 　年　　3 　　月　　29　　日
                  刑事第十四庭  審判長法　官  黃斯偉
                                      法　官  郭豫珍
                                      法　官  黎惠萍
以上正本證明與原本無異。
如不服本判決，應於收受送達後20日內向本院提出上訴書狀，其
未敘述上訴之理由者並得於提起上訴後20日內向本院補提理由書
（均須按他造當事人之人數附繕本）「切勿逕送上級法院」。
                                      書記官  楊筑鈞
中　　華　　民　　國　　111 　年　　3 　　月　　29　　日
附錄：本案論罪科刑法條全文
中華民國刑法第216條
行使第二百一十條至第二百一十五條之文書者，依偽造、變造文
書或登載不實事項或使登載不實事項之規定處斷。
中華民國刑法第210條
偽造、變造私文書，足以生損害於公眾或他人者，處五年以下有
期徒刑。
中華民國刑法第339條
意圖為自己或第三人不法之所有，以詐術使人將本人或第三人之
物交付者，處五年以下有期徒刑、拘役或科或併科五十萬元以下
罰金。
以前項方法得財產上不法之利益或使第三人得之者，亦同。
前二項之未遂犯罰之。